臺灣臺北地方法院刑事判決
111年度訴字第648號
公  訴  人  臺灣臺北地方檢察署檢察官
被      告  TRINIDAD ANDREW JUSTIN
            


上列被告因妨害名譽案件，經檢察官提起公訴（110年度偵字第1
5035號），本院判決如下：
    主  文
TRINIDAD ANDREW JUSTIN犯公然侮辱罪，處罰金新臺幣柒仟元，
如易服勞役，以新臺幣壹仟元折算壹日。
    事  實
一、TRINIDAD ANDREW JUSTIN與楊英輝（由本院另為簡易判決處
    刑）原為臺北市○○區○○○路0段000巷00弄00○0號、之2號之鄰
    居，雙方於民國110年3月31日上午9時許，在臺北市○○區○○○
    路0段000巷00弄00○0號外樓梯間不特定人得以共見共聞之公
    開場所，因細故起口角爭執，TRINIDAD ANDREW JUSTIN基於
    公然侮辱之犯意，當眾以言語向楊英輝及王心妍辱稱「FUCK
    」、「FUCK YOU」、「BITCH」、「MOTHER FUCKER」（起訴
    書誤載為FUCK MOTHER，應予更正）等語，足生損害於楊英
    輝及王心妍之人格及社會評價。
二、案經楊英輝、王心妍訴由臺北市政府警察局大安分局報請臺
    灣臺北地方檢察署檢察官偵查後起訴。
    理  由
壹、程序部分：
一、按法院認為應科拘役、罰金或應諭知免刑或無罪之案件，被
    告經合法傳喚無正當理由不到庭者，得不待其陳述逕行判決
    ，刑事訴訟法第306條定有明文。查被告TRINIDAD ANDREW J
    USTIN經合法傳喚後，於本院111年10月25日審理期日無正當
    理由未到庭，有本院送達證書、報到單、111年10月25日筆
    錄附卷可按（本院訴字卷第63、75、77至80頁），本院審酌
    本件情節，認係應科罰金之案件，依前開規定，爰不待被告
    到庭陳述，逕行一造辯論判決。
二、查下述經本院於審理期日踐行調查證據程序之被告以外之人
    於審判外陳述，經本院審酌全部卷證資料，認為作成當時之
    狀態，並無違背個人意思而為陳述或出於違法取供之情形，
    且無任何反於真實之情事，而檢察官於本院審理中並不爭執
    證據能力及真實性，另被告對於證據能力部分除未曾聲明異
    議之外，其經本院合法傳喚後，無正當理由拒不到庭，當屬
    反對詰問權之放棄，是認該等證據尚屬適當，有證據能力。
貳、實體部分：
一、認定事實所憑之證據及理由：
　  訊據被告固坦承於在上開時、地，與告訴人楊英輝、王心妍
    因細故發生爭執，而有稱「MOTHER FUCKER」等語之事實，
    惟矢口否認有何公然侮辱犯行，辯稱：我沒有說「FUCK」、
    「FUCK YOU」、「BITCH」，「FUCK MOTHER」不是英文，我
    確實有說「MOTHER FUCKER」，但這是我對自己講的，不是
    針對告訴人楊英輝、王心妍，如果有看外國影片或NBA比賽
    ，常常遇到挫折或不知道該怎麼處理時，會對自己說詛咒的
    話，當天我不知道要怎麼跟告訴人楊英輝溝通，所以我很挫
    折，我對自己說詛咒的話，並不是對告訴人楊英輝云云，經
    查：
　㈠被告確有於事實欄所示之時間，因與告訴人楊英輝、王心妍
    發生爭執，而於不特定人得以共見共聞之公共走道，對告訴
    人楊英輝、王心妍辱罵「FUCK」、「FUCK YOU」、「BITCH
    」等節，業據告訴人楊英輝於⑴110年3月31日警詢中稱：被
    告是住在隔壁的鄰居，被告一直以來都不定時的做一些瘋狂
    的動作，例如他的音響放很大聲，或者敲牆壁、亂撞牆壁，
    牆壁都已經在震動了，今天早上被告突然出來吼我跟告訴人
    王心妍，說我跟告訴人王心妍很吵，我們就說是被告不定時
    的吵鬧影響我們的生活，被告就一副作勢要打人的樣子，並
    且用很憤怒的眼神大聲對我們不斷用英文吼罵「FUCK」、「
    FUCK MOTHER」、「FUCK YOU」、「FUCK FATHER」、「BITC
    H」這些字眼，因為我知道的英文不多，但我非常明確的知
    道被告有罵上述這些話等語（見111偵15035卷第8至9頁）。
    ⑵111年8月3日偵查時稱：我們租屋處住處有2個套房，我與
    告訴人王心妍住其中1間，被告住另1間，案發前5分鐘，我
    跟告訴人王心妍在整理家中陽台要準備搬家，被告就突然跑
    過來很激動地罵我與告訴人王心妍「FUCK」、「FUCK YOUR 
    FATHER」、「FUCK YOUR MOTHER」、「BITCH」、「FUCK YO
    U」，被告反覆一直罵，證人陳漢平是我的同事，他在現場
    有看到等語（見111偵15035卷第92至93頁）。而此核與告訴
    人王心妍於⑴110年3月31日警詢中稱：被告對我罵了「FUCK 
    YOU」、「BITCH」、「FUCK Y0UR FATHER」、「FUCK YOUR 
    MOTHER」等詞，因為被告認為是我發出噪音導致雙方一天到
    晚在吵架，被告在我家下面那條公共走道上吵架並辱罵我（
    見110偵15035卷第21至23頁）。⑵110年8月3日偵查中稱：我
    在樓上晾衣服，被告過來說有煙味之類的，我要被告不要一
    天到晚怪我們，被告還是認為是我，我也質問被告製造聲響
    ，後來發生爭執，被告就以英文罵我「BITCH」、「FUCK YO
    UR FATHER」、「FUCK YOUR MOTHER」，還有一些我聽不懂
    的話等語（110偵15035卷第93頁）相合。衡以告訴人楊英輝
    、王心妍就其等遭被告以上開言語辱罵之緣由、時間、地點
    、方式、過程等基本事實之證述互核一致，苟非確實均身歷
    其境，焉有不約而同一致陳述此一相同情節之理，是告訴人
    楊英輝、王心妍之證詞均屬可採。另就被告於前揭時、地有
    對告訴人楊英輝、王心妍稱「FUCK」、FUCK YOU」部份，亦
    據證人即案發在場之陳漢平於警詢時證述綦詳（見110偵150
    35卷第28頁），且證人陳漢平與被告並無仇隙可指，衡情並
    無虛捏情節誣指被告之理。則被告確有於事實欄所示之時間
    ，於不特定人得以共見共聞之公共走道，對告訴人楊英輝、
    王心妍辱罵「FUCK」、「FUCK YOU」、「BITCH」等詞，堪
    以認定。
　㈡再參酌被告於⑴110年3月31日警詢中稱：110年10月31日上午9
    時左右我準備要上班，拿了安全帽，在我家前遇到告訴人楊
    英輝、王心妍及證人陳漢平，我跟告訴人楊英輝、王心妍說
    不要在深夜製造噪音，會影響我睡覺，告訴人楊英輝對我大
    吼後，就要衝下來打我等語（見110偵15035卷第15至16頁）
    。⑵110年12月17日本院審理中稱：當天我準備要去工作，告
    訴人楊英輝、王心妍連續數月都很吵，在共同陽台洗衣服、
    晚上說話很大聲、爭吵，長久以來我有傳訊請他們小聲一點
    ，甚至有跟房東說。當天我要出門工作，楊英輝、王心妍在
    陽台非常吵，所以我走過去說你們太吵，我沒有辦法睡覺，
    工作受影響，告訴人楊英輝就開始對我吼，所以我才對自己
    說「MOTHER FUCKER」，但我沒有說「FUCK FATHER」、「FU
    CK MOTHER」，這不是英文用語等語（見本院審訴字卷第45
    至46頁）。⑶111年9月27日本院審理時稱：告訴人楊英輝、
    王心妍之前是我的鄰居，我跟告訴人楊英輝、王心妍於110
    年3月31日上午9時，在臺北市○○區○○○路0段000巷00弄00○0
    號外樓梯間之公開場所起口角爭執，因告訴人楊英輝、王心
    妍數月來晚上都很大聲，我告訴他們我整個晚上都醒著，因
    為他們太大聲，告訴人楊英輝就吼我，我記得我對我自己說
    「MOTHER FUCKER」，但我沒有說「FUCK MOTHER」、「FUCK
     FATHER」，這不是英文云云（本院訴字卷第44至45頁）。
    是被告業已自承於前揭時、地因與告訴人楊英輝、王心妍因
    細故發生爭執，而辱罵「MOTHER FUCKER」之詞彙，起訴書
    記載被告所辱罵者為「FUCK MOTHER」，即有所誤會，而應
    予更正。至於被告辯稱：「FUCK MOTHER」等語並非英文用
    語云云，「FUCK MOTHER」於英文中固鮮少使用，惟英文非
    告訴人楊英輝、王心妍之母語，且自上開被告及告訴人楊英
    輝之陳述觀之，顯見當時氣氛對立、火爆，故尚難期待告訴
    人楊英輝、王心妍對被告之用語有精確之理解及描述，故告
    訴人楊英輝、王心妍雖就被告所辱罵之「MOTHER FUCKER」
    誤聽為「FUCK MOTHER 」，亦難憑此即謂告訴人楊英輝、王
    心妍所證俱無足採。
　㈢又按所謂「侮辱」，係指基於損害他人名譽或使人難堪之犯
    意，以粗鄙及使人難堪之言語、文字、圖畫或動作，對人表
    示不屑、輕蔑或攻擊，以達貶損他人在社會上所保持之人格
    及地位而言。被告對告訴人楊英輝、王心妍辱罵「FUCK」、
    「FUCK YOU」、「BITCH」、「MOTHER FUCKER」等詞，參酌
    被告與告訴人楊英輝、王心妍正發生爭執，處於對立之狀態
    下，被告公然口出穢語，藉此表達不滿之意，被告顯係基於
    公然侮辱之犯意出言辱罵告訴人楊英輝、王心妍。而依社會
    一般通念認知，上開字詞均乃係性別冒犯及唾棄鄙視，實有
    不雅、輕衊之意，此對於遭謾罵之對象而言，自足以使其難
    堪而貶損其人格及社會評價。
　㈣被告辯稱「MOTHER FUCKER」是我對自己講的，不是針對告訴
    人楊英輝，如果有看外國影片或NBA比賽，常常遇到挫折或
    不知道該怎麼處理時，會對自己說詛咒的話，當天我不知道
    要怎麼跟告訴人楊英輝溝通，所以我很挫折，我對自己說詛
    咒的話，並不是針對告訴人楊英輝云云，然查，「MOTHER F
    UCKER」乙詞含有輕侮、鄙視對方之意，足使他人精神上、
    心理上感覺難堪，並足以貶抑他人在社會上之評價等情，業
    如前述，參以告訴人楊英輝之上開指述提及被告有「用很憤
    怒的眼神、大聲對我們不斷用英文吼罵」、「激動地罵我」
    、「音量很大」等情緒反應，顯見被告係以告訴人楊英輝、
    王心妍為特定對象而以前揭穢語辱罵，復佐以被告口出此等
    言詞，乃係因不滿告訴人楊英輝、王心妍鄰里相處問題而為
    ，被告在與告訴人楊英輝、王心妍處於對立、爭執之狀態下
    ，公然口出穢語，藉此表達不滿、責罵之意，聽聞者已可感
    受陳述人情緒激動、異常，自屬攻擊性之言詞，已非單純詛
    咒、責備自己之語或口頭禪可比，是被告前揭穢語顯有侮辱
    告訴人之意至明，被告上開所辯稱，要屬卸責之詞，無足憑
    採。
　㈢綜上所述，本案事證明確，被告犯行洵堪認定，應予依法論
    科。
二、論罪科刑：
　㈠核被告所為，係犯刑法第309條第1項之公然侮辱罪。被告基
    於同一公然侮辱之犯意，於密切接近之時、地接續為前揭言
    語侮辱告訴人，其係以一行為侵害同一法益，為接續犯。
　㈡爰以行為人責任為基礎，審酌被告不思以理性方式解決雙方
    之住房糾紛，對告訴人楊英輝、王心妍為本案公然侮辱之犯
    行，實無足取，又被告犯後否認犯行，態度非佳，兼衡其犯
    罪動機、目的、手段、犯罪情節、所造成之損害、擔任高中
    英文老師之智識程度（見本院審訴字卷第47頁）、家境小康
    之生活情形等一切情狀，量處如主文所示之刑，並諭知易服
    勞役之折算標準。　　
三、不另為無罪諭知部分：
　　公訴意旨固認被告於前揭時、地，除前開對告訴人楊英輝、
    王心妍辱罵「FUCK」、「FUCK YOU」、「BITCH」「MOTHER 
    FUCKER」等語外；尚有辱罵告訴人楊英輝、王心妍「FUCK F
    ATHER」之字眼。然查，告訴人楊英輝及王心妍固於警詢、
    偵查指述：被告有用英文罵我們「FUCK FATHER」等語，然
    英文中鮮少聽聞有人使用「FUCK FATHER」之用語，被告既
    為美國籍人士，且擔任高中英文老師，為通曉英文之人，被
    告是否使用「FUCK FATHER」之用語辱罵告訴人楊英輝、王
    心妍，即有可疑，況告訴人楊英輝、王心妍對被告之用語未
    能有精確之理解及描述，已如前述，則尚難僅憑渠等之指述
    即率認被告於上開時、地另有以「FUCK FATHER」辱罵告訴
    人楊英輝、王心妍，是檢察官所指被告另有此部分犯行，依
    其所提出之證據或指出之證明方法，於訴訟上之證明，尚未
    達於通常一般之人均不致有所懷疑，而得確信其為真實之程
    度，仍存有合理懷疑，則依罪證有疑，利於被告之證據法則
    ，其犯罪核屬不能證明，本應為無罪之諭知，惟此部分犯罪
    事實與前揭經本院諭知有罪之部分，具有接續犯之實質上一
    罪之關係，爰不另為無罪之諭知，併此敘明。
據上論斷，應依刑事訴訟法第299條第1項前段、第306條，刑法
第309條第1項、第42條第3項前段，刑法施行法第1條之1第1項，
判決如主文。
本案經檢察官林達提起公訴，經檢察官周慶華到庭執行職務
中　　華　　民　　國　 111　　年　　11　　月　　22　　日
　　　　　　　　　刑事第四庭    審判長法  官  陳柏宇
　　　　　　　　　
　　　　　　　　　                    法  官  唐  玥
　　　　　　　　　　　　　　　　　　
　　　　　　　　　                    法  官  曾名阜
上正本證明與原本無異。 
如不服本判決應於收受送達後20日內向本院提出上訴書狀，並應
敘述具體理由；其未敘述上訴理由者，應於上訴期間屆滿後20日
內向本院補提理由書（均須按他造當事人之人數附繕本）「切勿
逕送上級法院」。告訴人或被害人如對於本判決不服者，應具備
理由請求檢察官上訴，其上訴期間之計算係以檢察官收受判決正
本之日期為準。 因疫情而遲誤不變期間，得向法院聲請回復原
狀。
                                      書記官  李宜蓁
　　　　　　　　　　　　　　　　　　　　　
中　　華　　民　　國　　111 　年　　11　　月　　22　　日

附錄本案論罪科刑法條：
中華民國刑法第309條
公然侮辱人者，處拘役或9千元以下罰金。
以強暴犯前項之罪者，處1年以下有期徒刑、拘役或1萬5千元以
下罰金。